【裁判字號】    98,台上,2748
【裁判日期】    980520
【裁判案由】    違反毒品危害防制條例
【裁判全文】
最高法院刑事判決            九十八年度台上字第二七四八號
上  訴  人  甲○○
上列上訴人因違反毒品危害防制條例案件，不服台灣高等法院高
雄分院中華民國九十五年十月三十日第二審判決（九十五年度上
訴字第二一二號，起訴案號：台灣高雄地方法院檢察署九十三年
度偵字第三七０七號），提起上訴，本院判決如下：
    主  文
上訴駁回。
    理  由
按刑事訴訟法第三百七十七條規定，上訴於第三審法院，非以判
決違背法令為理由，不得為之。是提起第三審上訴，應以原判決
違背法令為理由，係屬法定要件。如果上訴理由書狀並未依據卷
內訴訟資料，具體指摘原判決不適用何種法則或如何適用不當，
或所指摘原判決違法情事，顯與法律規定得為第三審上訴理由之
違法情形，不相適合時，均應認其上訴為違背法律上之程式，予
以駁回。本件上訴人甲○○上訴意旨略稱：(一)、警員監聽上訴人
之行動電話，雖顯示康秀靖、張迪婷、陳建宏及趙逸峰四人皆有
在電話中與上訴人談及毒品之事，但前三人部分，僅足證明有向
上訴人購買毒品之意，尚難逕行認為毒品交易已經完成，後一人
則已供明係要和上訴人合資購買毒品，而非向上訴人買進毒品，
原判決遽認上訴人有販賣毒品給該四人之犯行，而未說明在審理
中，康秀靖直言根本未向上訴人購買毒品；張迪婷指稱上訴人回
答「沒有海洛因」；陳建宏供稱不認識上訴人各等語之供詞，如
何不可採之理由，已有判決理由不備之違失。(二)、康秀靖、張迪
婷咸遭強制戒治、陳建宏、趙逸峰皆受觀察、勒戒，原審未就其
等所執行之保安處分與相關之施用毒品時間詳加查明，逕行認定
各該保安處分皆同系爭電話通聯之毒品交易有關，當有證據調查
職責未盡之違法。(三)、原判決理由內既指明對於上訴人實施監聽
之行動電話，號碼分別為0000000000及000000
0000，竟僅就後者宣告沒收，前者則未一併處理，不無判決
不適用法則之違誤云云。惟查：(一)、證據之取捨、證明力之判斷
及事實之認定，俱屬事實審法院自由判斷之職權，此項職權之行
使，倘未違背客觀存在之經驗法則或論理法則，即無違法可言，
此觀刑事訴訟法第一百五十五條第一項規定甚明。而審理事實之
法院，既依其調查所得之各項直接、間接證據，本於推理作用，
予以綜合判斷、合理認定事實，自不容當事人任憑己意指摘為違
法，而資為上訴第三審之適法理由。再同法第三百七十九條第十
款所稱應於審判期日調查之證據，係指與待證事實具有重要關係
，在客觀上認為有調查之必要性，為認定事實、適用法律之基礎
者而言，若事實業臻明確，自毋庸為無益之調查，亦不生證據調
查職責未盡之違法問題。原判決係依憑康秀靖、張迪婷、陳建宏
、趙逸峰異時、異地在警詢中，異口同聲指述確向上訴人購買毒
品海洛因之供詞；承辦警員莊東成證稱監聽上訴人之行動電話，
因而發現上訴人販賣毒品之證言；監聽得上訴人與上揭購買毒品
人洽定海洛因交易之電話紀錄、譯文、通訊監察書；參諸康秀靖
、張迪婷均因施用毒品，經裁定送強制戒治；陳建宏、趙逸峰皆
因施用毒品，遭執行觀察、勒戒之前案紀錄，足認其四人之警詢
筆錄可信之情況等證據資料，乃認定上訴人有原判決事實欄所載
之犯行，因而撤銷第一審之科刑判決，比較新、舊法，而適用較
為有利之舊刑法規定，仍論上訴人以連續販賣第一級毒品（累犯
）罪（處有期徒刑十三年，褫奪公權七年）。對於上訴人僅承認
持用0000000000號行動電話，而矢口否認販賣毒品，
所為係純自己施用，有習慣，未出售云云之辯解，亦據卷內訴訟
資料予以指駁、說明。所為之事實認定及得心證理由，俱有卷內
各證據資料可稽，自形式上觀察，並不違背經驗法則、論理法則
。上訴意旨置原判決已明白論斷之事項於不顧，就屬原審採證認
事職權之適法行使，任憑己意，予以割裂觀察，指摘為違法，不
能認為已具備合法上訴第三審之形式要件。(二)、被告之上訴，以
受不利益之裁判，為求自己利益起見，請求救濟方得為之。若原
判決並無不利，自不得上訴。上訴人持用之000000000
0號行動電話，既乏證足認與本件毒品犯行具有直接關連性，原
審未予宣告沒收，乃屬有利上訴人之事，上訴意旨竟指應一併宣
告沒收，反陷己於不利，殊非上訴制度設計之旨趣，難認適法。
依上說明，應認本件上訴為違背法律上之程式，予以駁回。
據上論結，應依刑事訴訟法第三百九十五條前段，判決如主文。
中    華    民    國  九十八  年    五    月   二十   日
                      最高法院刑事第十庭
                          審判長法官  花  滿  堂
                                法官  黃  正  興
                                法官  陳  東  誥
                                法官  林  錦  芳
                                法官  洪  昌  宏
      本件正本證明與原本無異
                                      書  記  官
中    華    民    國  九十八  年    五    月  二十五  日
                                                      Ｅ


司法院資訊處製作；財團法人民間司法改革基金會備份。
